【裁判字號】    99,訴,664
【裁判日期】    991215
【裁判案由】    損害賠償
【裁判全文】
臺灣嘉義地方法院民事判決               99年度訴字第664號
原      告  呂佳靜
訴訟代理人  陳國瑞律師
被      告  王莉蓁
訴訟代理人  吳碧娟律師
上列當事人間請求損害賠償事件，本院於民國99年12月1 日言詞
辯論終結，判決如下：
    主  文
被告應給付原告新臺幣壹拾萬元，及自民國九十九年十一月十七
日起至清償日止，按週年利率百分之五計算之利息。
原告其餘之訴駁回。
訴訟費用由被告負擔八分之一，餘由原告負擔。
本判決第一項得假執行。
    事 實 與 理 由
一、原告起訴主張：
  (一)原告與訴外人胡庭溪於民國97年6 月23日結婚，並育有一女
    ，惟原告於99年8 月14日從家中之一支手機內取出記憶卡後
    ，加以讀取竟發現配偶胡庭溪與被告發生姦情，原告聞後至
    感萬分痛苦。依該照片之拍攝日期為97年8 月27日係原告與
    配偶胡庭溪結婚後之日期。
  (二)原告經向台灣嘉義地方法院檢察署（下稱嘉義地檢署）提出
    通姦告訴（99年度偵字第8187號），被告到庭後均承認確與
    胡庭溪發生姦情，並坦與胡庭溪發生性行為時已知悉胡庭溪
    已婚，另胡庭溪作證自承原告係於日前由手機記憶卡發現上
    開姦情，故被告侵害原告之權利至為明灼，復原告亦未逾越
    二年之起訴時效。
  (三)雖上開刑事告訴因原告宥恕配偶而不起訴，惟原告仍得依法
    提出侵權行為訴訟，又被告雖坦承上情但迄今均未向原告和
    解，反而透過其親友一再打電話騷擾原告，對原告造成極大
    痛苦，並對原告家庭造成極大破壞，蓋原告一再忍辱但被告
    反不知悔改，此情天理何在!?
  (四)按民法第184 條規定：因故意或過失，不法侵害他人之權利
    者，負損害賠償責任。故意以背於善良風俗之方法，加損害
    於他人者亦同。違反保護他人之法律，致生損害於他人者，
    負賠償責任。但能證明其行為無過失者，不在此限。不法侵
    害他人之身體、健康、名譽、自由、信用、隱私、貞操，或
    不法侵害其他人格法益而情節重大者，被害人雖非財產上之
    損害，亦得請求賠償相當之金額。其名譽被侵害者，並得請
    求回復名譽之適當處分。前項請求權，不得讓與或繼承。但
    以金額賠償之請求權已依契約承諾，或已起訴者，不在此限
    。前二項規定，於不法侵害他人基於父、母、子、女或配偶
    關係之身分法益而情節重大者，準用之。核被告所為已符合
    上開規定，自應賠償原告精神撫慰金。
  (五)並聲明：1.被告應給付原告新台幣（下同）800,000 元，及
    自起訴狀繕本送達翌日起至清償日止，按年息5%計算之利息
    。
二、被告則以：
  (一)被告與胡庭溪自國中時期即已交往，之後分隔兩地，97年間
    突然接獲胡庭溪已結婚之消息，被告心碎難過，對胡庭溪難
    以忘懷。97年8 月27日胡庭溪要求與被告見面，被告赴約後
    ，兩人決定爾後不再碰面，胡庭溪並要求被告與其發生1 次
    關係，被告一時心軟，遂答應胡庭溪之要求，胡庭溪即帶被
    告至嘉義市○○路香堤汽車旅館，發生性行為時，胡庭溪要
    求被告讓其拍照，被告不忍拒絕。自該次分別後，被告即未
    再與胡庭溪碰面，當時被告無意傷害原告，被告係一時難忘
    舊情，被告對該次之行為亦深感後悔。
  (二)事發後，被告曾透過親友向原告洽談和解，被告及親人並無
    騷擾原告之意，亦未有騷擾原告之行為，被告在這段感情受
    傷頗深，被告已久未與胡庭溪連絡，被告自始至終均無傷害
    原告之意。
  (三)退而言之，倘鈞院仍認為被告仍應負賠償之責，懇請鈞院審
    酌被告係二技畢業，名下無任何財產，目前無工作，尚積欠
    10萬餘元就學貸款未還，原告請求之賠償金額過高。
  (四)並聲明：原告之訴駁回。
三、爭點事項：
  (一)不爭執事項：
    1.原告與胡庭溪於97年6 月23日結婚。
    2.被告知悉原告已結婚，於97年8 月27日，與胡庭溪在嘉義
      市○○路香堤汽車旅館，發生性行為1 次。
  (二)爭執事項：
    原告得否請求被告賠償非財產上損害？原告得請求賠償金額
    為何？
四、本院之判斷：
  (一)按因故意或過失，不法侵害他人之權利者，負損害賠償責任
    。故意以背於善良風俗之方法，加損害於他人者亦同。不法
    侵害他人之身體、健康、名譽、自由、信用、隱私、貞操，
    或不法侵害其他人格法益而情節重大者，被害人雖非財產上
    之損害，亦得請求賠償相當之金額。上開規定，於不法侵害
    他人基於父母、子、女或配偶關係之身分法益，而情節重大
    者，準用之。民法第184 條第1 項、第195 條第1 、3 項分
    別定有明文。又婚姻係以夫妻之共同生活為其目的，配偶應
    互相協力保持其共同生活之圓滿安全及幸福，而夫妻互守誠
    實，係為確保其共同生活之圓滿安全及幸福之必要條件，故
    應解為配偶因婚姻契約而互負誠實之義務，配偶之一方行為
    不誠實，破壞共同生活之圓滿安全及幸福者，即為違反因婚
    姻契約之義務而侵害他方之權利（最高法院55年台上字第20
    53號判例要旨可照）。是以配偶之間因婚姻而互負誠實義務
    之權利，若與有配偶之人相姦，則該相姦者自屬以背於善良
    風俗之方式，而侵害他人之配偶身分法益，且情節重大，該
    他人自得向相姦者請求賠償因此所受之非財產上損失。
  (二)原告與胡庭溪於97年6 月23日結婚，被告知悉原告已結婚，
    於97年8 月27日，與胡庭溪在嘉義市○○路香堤汽車旅館，
    發生性行為1 次之事實，為兩造所不爭執，並有戶籍謄本1
    份附卷可稽，並經本院調閱嘉義地檢署99年度偵字第8187號
    妨害婚姻偵查卷查明屬實，堪信為真實。準此，被告於原告
    與胡庭溪婚姻關係存續期間，確有以與胡庭溪相姦之悖於善
    良風俗之方法，侵害原告之配偶身分法益之情事，是以原告
    依民法第184 條第1 項後段、第195 條第1 、3 項規定請求
    被告賠償其因此所受之非財產上損害，為有理由。
  (三)原告得請求非財產上損害賠償數額：
    按慰藉金之賠償須以人格權遭遇侵害，使精神上受有痛苦為
    必要，其核給之標準固與財產上損害之計算不同，然非不可
    斟酌雙方身分資力與加害程度，及其他各種情形核定相當之
    數額（最高法院51年台上字第223 號判例要旨參照）。經查
    ：原告學歷為高職畢業，現與友人擺攤，月入約2 萬多元，
    名下無財產；被告學歷為二技畢業，目前沒有工作，名下無
    財產，為兩造所陳明，並有稅務電子閘門財產所得調件明細
    表2 份在卷可憑（見本院卷第14至16、24、25頁）。本院爰
    審酌上情及被告明知胡庭溪為原告之配偶，卻仍與之相姦，
    破壞原告與胡庭溪間之婚姻圓滿生活，致原告因遭受精神打
    擊而倍感痛苦，被告與胡庭溪發生姦淫行為之時間、次數，
    再考量被告目前並無工作，經濟能力非佳等兩造之身分、教
    育程度、經濟狀況、被告加害程度及原告所受精神上所受痛
    苦程度等一切情狀，認原告請求被告賠償之精神慰撫金數額
    以10萬元為適當，逾此範圍之請求為無理由，應予駁回。
  (四)復按給付有確定期限者，債務人自期限屆滿時起，負遲延責
    任。給付無確定期限者，債務人於債權人得請求給付時，經
    其催告而未為給付，自受催告時起，負遲延責任。其經債權
    人起訴，或依督促程式送達支付命令，與催告有同一之效力
    。民法第229 條第1 、2 項分別定有明文；又遲延之債務，
    以支付金錢為標的者，債權人得請求依法定利率計算之遲延
    利息。但約定利率較高者，仍從其約定利率；而應付利息之
    債務，其利率未經約定，亦無法律可據者，週年利率為百分
    之5 。亦為同法第233 條第1 項及第203 條所明定。本件原
    告請求被告應賠償之金額，並未定有給付之期限，原告請求
    自起訴狀繕本送達被告之翌日起，按年息百分之5 計算之利
    息，並未逾上開規定之範圍，自無不合。查原告上開起訴狀
    繕本係於99年11月16日送達被告收受，有送達證書為證，則
    原告就其勝訴部分，請求自99年11月17日起至清償日止，按
    年息百分之5 計算之利息，洵屬正當，應予准許。
五、綜上所述，原告依民法第184條第1 項後段、第195條第1、3
    項之侵權行為法律關係，請求被告給付10萬元，及自99年11
    月17日起至清償日止，按年息5%計算之利息部分，為有理由
    ，應予准許，逾此範圍之請求，為無理由，應予駁回。
六、又本件所命被告給付之金額，未逾50萬元，爰依民事訴訟法
    第389 條第1 項第5 款規定，依職權宣告假執行。
七、據上論結，本件原告之訴為一部有理由，一部無理由，依民
    事訴訟法第79條、第389 條第1 項第5 款，判決如主文。
中    華    民    國    99    年    12    月    15    日
                      民事第三庭法  官  黃茂宏
以上正本係照原本作成。
如對本判決上訴須於判決送達後20日內向本院提出上訴狀，並依
上訴利益繳交第二審裁判費。
中    華    民    國    99    年    12    月    15    日
                                書記官  蘇姵容

司法院資訊處製作；財團法人民間司法改革基金會備份。
